【裁判字號】    98,審訴,3135
【裁判日期】    980831
【裁判案由】    毒品危害防制條例
【裁判全文】
臺灣高雄地方法院刑事判決            98年度審訴字第3135號
公  訴  人  臺灣高雄地方法院檢察署檢察官
被      告  甲○○
                    （另案於台灣高雄監獄執行中）
上列被告因毒品危害防制條例案件，經檢察官提起公訴（98年度
毒偵字第3999號），嗣被告就被訴事實為有罪陳述，經本院告知
簡式審判程序意旨且聽取公訴人及被告之意見後，本院合議庭裁
定由受命法官獨任依簡式審判程序審理並判決如下：
    主  文
甲○○施用第一級毒品，累犯，處有期徒刑拾壹月。
    事  實
一、甲○○前因施用毒品案件，經本院95年度毒聲字第57號裁定
    送觀察、勒戒後，認有繼續施用毒品傾向，遂以96年度毒聲
    字第515 號裁定令入戒治處所施以強制戒治，於民國97年1
    月3 日執行完畢釋放。又於97年間同因施用毒品，經本院97
    年度審訴字第4301號判決判處有期徒刑8 月確定（此部分尚
    未執行）。另違反肅清煙毒條例等案件，經台灣高等法院高
    雄分院86年度上訴字第1615號判決判處有期徒刑3 年8 月確
    定，再接續執行前案殘刑，於91年7 月25日縮短刑期假釋出
    監（縮刑期滿日期為95年10月20）日，因假釋期滿未經撤銷
    而視為執行完畢。詎其猶不知悛悔，竟基於施用第一級毒品
    海洛因及第二級毒品甲基安非他命之犯意，於98年6 月9 日
    某時許，在其位於高雄市○○區○○街135 巷15號住處，以
    將海洛因與甲基安非他命混合後再置於鋁箔紙燃燒加熱之方
    式，同時非法施用第一級毒品海洛因與第二級毒品甲基安非
    他命1 次。嗣於同年月12日18時40分許，在高雄市○○區○
    ○街135 巷15號因另案通緝遭警查獲，並徵得其同意後採尿
    送驗，進而查悉上情。
二、案經高雄市政府警察局鹽埕分局報請台灣高雄地方法院檢察
    署檢察官偵查起訴。
    理  由
一、本件被告甲○○係違反毒品危害防制條例第10條第1 項施用
    第一級毒品罪，其法定刑為死刑、無期徒刑、最輕本刑為3
    年以上有期徒刑以外之罪，於準備程序進行中被告就被訴事
    實為有罪陳述，由受命法官告知簡式審判程序要旨並聽取其
    與公訴人之意見，經被告同意適用簡式審判程序後，本院亦
    認無不得或不宜改依簡式審判程序進行之處，爰依刑事訴訟
    法第273 條之1 第1 項、第284 條之1 規定，本院合議庭裁
    定由受命法官獨任進行簡式審判程序，合先敘明。
二、上揭事實，業有尿液採證代碼對照表暨高雄市立凱旋醫院98
    年6 月29日濫用藥物尿液檢驗報告各1 件在卷可稽，復據被
    告於本院審理中上情坦認不諱，足徵其自白核與事實相符，
    堪予採信。另查，被告前因施用毒品案件，經法院裁定送觀
    察、勒戒後，認有繼續施用毒品傾向，遂以裁定令入戒治處
    所施以強制戒治，於97年1 月3 日執行完畢釋放；又於97年
    間同因施用毒品，經本院97年度審訴字第4301號判決判處有
    期徒刑8 月確定等情，有台灣高等法院被告前案紀錄表1 份
    附卷可參，足認被告確於首次強制戒治執行完畢釋放後，5
    年內再犯毒品危害防制條例第10條之施用毒品罪。職是，本
    件事證明確，被告犯行洵堪認定，應依法論科。
三、查海洛因、甲基安非他命各係毒品危害防制條例第2 條第2
    項第1 款、第2 款所定第一級毒品與第二級毒品，依法不得
    持有、施用及販賣。核被告甲○○所為，係違反毒品危害防
    制條例第10條第1 項施用第一級毒品罪。其施用第一級毒品
    海洛因與第二級毒品甲基安非他命前分別持有海洛因、甲基
    安非他命之低度行為，俱應為施用之高度行為所吸收，不另
    論罪。另按，想像競合係指一行為侵害數法益而觸犯數罪名
    ，應從一重論處。其外形上具備數個構成要件，但包括的作
    為一個構成要件加以評價，乃犯罪之併合，亦即犯罪之個數
    問題；而法規競合則係同一構成要件，因法律規定之錯綜複
    雜，致同時有數法條可以適用，應擇其一而排斥其他，為法
    條之併合，亦即法律適用之問題，二者概念不同（最高法院
    90年度台上字第4176號判決意旨參照）。次參以我國毒品危
    害防制條例有關施用毒品罪之保護法益乃係保障國民健康、
    避免遭受毒品不當戕害身心，是其縱依毒品成癮性、濫用性
    及對社會危害性等因素進而區分為四級，其中第10條更針對
    施用第一、二級毒品者科予刑事處罰，仍未可僅以施用毒品
    種類不同而誤認該罪名之保護法益內容即有所差異。職是，
    本件被告雖因同時施用海洛因、甲基安非他命而同時該當施
    用第一級毒品罪與施用第二級毒品罪之構成要件，然因侵害
    法益內容同一、亦非對於相同法益而為重複侵害，自不得遽
    以想像競合犯論擬，而應成立法規競合關係中之擇一關係，
    亦即就此犯行僅論以較重之施用第一級毒品罪，即可完全評
    價該次施用毒品行為之不法內涵，再無庸論以施用第二級毒
    品罪，然仍須在量刑上適度考量該類犯行要與單純施用第一
    級毒品之行為有別，方屬適法。再者，被告前因違反肅清煙
    毒條例等案件，經法院判決有罪確定，於91年7 月25日縮短
    刑期假釋出監（縮刑期滿日期為95年10月20）日，因假釋期
    滿未經撤銷而視為執行完畢一節，業如前述，並有前開台灣
    高等法院被告前案紀錄表附卷足憑，是其前受有期徒刑執行
    完畢後、5 年內故意再犯有期徒刑以上之本罪，應論以累犯
    並依法加重其刑。爰審酌被告前因施用毒品案件，經施以觀
    察、勒戒及強制戒治後，竟再同時施用第一、二級毒品，足
    見其惡習已深，且戒絕毒癮之意志不堅，未能體悟施用毒品
    對自己、家人造成之傷害及社會之負擔，自屬可議；惟念其
    於犯後態度良好，並能坦承犯行，及施用毒品本質上係屬戕
    害自身健康之行為，尚未直接危害他人，反社會性程度應屬
    較低等一切情狀，量處如主文所示之刑，以資懲儆。
據上論斷，應依刑事訴訟法第273 條之1 第1 項、第299 條第1
項前段，毒品危害防制條例第10條第1 項，刑法第11條前段、第
47條第1 項，判決如主文。
中    華    民    國    98    年    8     月    31    日
                  刑事第十庭  法   官   陳明呈
以上正本證明與原本無異。
如不服本判決應於收受送達後10日內向本院提出上訴書狀，並應
敘述具體理由；如未敘述上訴理由者，應於上訴期間屆滿後20日
內向本院補提理由書（均須按他造當事人之人數附繕本）「切勿
逕送上級法院」。
中    華    民    國    98    年    8     月    31    日
                              書記官    張琇晴
附錄本判決論罪科刑之法條：
毒品危害防制條例第十條
施用第一級毒品者，處六月以上五年以下有期徒刑。
施用第二級毒品者，處三年以下有期徒刑。


司法院資訊處製作；財團法人民間司法改革基金會備份。
